【裁判字號】    99,交抗,102
【裁判日期】    990518
【裁判案由】    聲明異議
【裁判全文】
臺灣高等法院臺南分院交通事件裁定
抗  告  人
即受處分人  甲○○
上列抗告人因違反道路交通管理處罰條例案件，不服臺灣臺南地
方法院中華民國99年4月14日99年交聲字第186號裁定（處分案號
：99年2月22日新監裁違字第裁73-M00000000號），提起抗告，
本院裁定如下：
    主      文
抗告駁回。
    理      由
一、聲明異議及抗告意旨略以：抗告人於民國（下同）98年12月
    23日上午10時45分，駕駛車號JC-6112自小客車行經台南縣
    官田鄉○○○○○路口時，號誌還是綠燈，抗告人已減速準
    備在前方迴轉到保養場後，號誌燈才變換左轉燈，前方大約
    100公尺有執勤員警從前方騎樓下將其攔下，當場以闖紅燈
    為由逕行開單，抗告人自認未違規因此拒簽。證人林忠信於
    99年3月30日之訊問筆錄不實，因當時是綠燈，抗告人通過
    該交岔路口時，前後均無車輛，而抗告人未停車繼續前行，
    故而證人之證述為虛偽，爰提起本件抗告，請求撤銷原處分
    等語。
二、按汽車駕駛人，行經有燈光號誌管制之交岔路口闖紅燈者，
    處新臺幣1,800元以上5,400元以下罰鍰。又汽車駕駛人有第
    53條之情形者，除依原條款處罰鍰外，並予記違規點數3點
    。道路交通管理處罰條例第53條第1項、第63條第1項第3款
    分別定有明文。
三、經查，
  (一)抗告人於上開時、地，駕駛車號JC-6112自小客車，闖紅燈
    直行，遭警攔停舉發等情，有台南縣政府警察局98年12月23
    日南縣警交字第M00000000號舉發違反道路交通管理事件通
    知單1份附卷可稽（見原審卷第8頁）。而抗告人上開違規事
    實亦據證人即警員林忠信於原審訊問時具結證稱：「（本件
    是你舉發，情形如何？）當時異議人係由北向南行駛，而台
    一線北向南是紅燈，我看到他通過富強路口並未停下，才把
    他攔下。…通過該交岔路口時已有車輛在停等紅燈，但是異
    議人並未停車，繼續前行，所以我才舉發他闖紅燈，他在紅
    燈通過交岔路口我看得很清楚，我攔下他時他告訴我他租屋
    在隆田，要回租屋處，並非他今日所述，要迴轉到保養廠」
    等語（見原審卷第20頁背面），堪認屬實。
  (二)抗告人雖辯稱其係在綠燈之情況下通過路口，擬迴轉進左邊
    之保養廠，當時舉發員警所站的位置雖然看得到號誌，但看
    不清車輛之往來，而且當時還有一台大貨車停在證人旁邊，
    證人所述與實際發生的狀況不符云云。惟按交通勤務警察或
    依法令執行交通稽查任務人員，開單舉發違反道路交通管理
    處罰條例所列之違規事實，經公路主管機關或警察機關所為
    之裁決處罰，本質上為行政處分，係公務員基於職務上權力
    ，依法就特定之具體事件所為具公法上效果之單方行政行為
    ，基於公務員為公法上行為具有公信力之原則，該行政行為
    當可被推定為真正，其據以依法處分之事實認定亦為正確無
    誤。本此公信原則，乃立法者賦予行政機關制定違反道路交
    通管理事件統一裁罰基準及處理細則，使執勤警員得當機處
    分以達其維護交通秩序、安全之行政目的。次按執行交通勤
    務警察依法律規定製單舉發違反道路交通管理處罰條例所列
    之違規事實，並由公路主管機關加以處罰，即係行政處分，
    受處分人不服公路主管機關所為之處罰，依道路交通管理處
    罰條例第87條之規定向管轄地方法院聲明異議，自屬行政救
    濟程序，其舉證責任分配，應採民事訴訟上舉證責任分配原
    則，87年10月28日修正公布之行政訴訟法第136條同揭此旨
    ，而明文規定準用民事訴訟法第277條舉證責任分配之原則
    。從而，本件既查無任何證據足資證明執勤員警有捏造事實
    違法取締之情事存在，則執勤警員本其維護交通秩序、安全
    職責所為之舉發，自應受到合法、正確之推定。參以，證人
    即警員林忠信與抗告人素不相識，兩者亦無仇怨，證人自無
    甘冒偽證罪責誣陷異議人之必要；況據證人所證及提出之現
    場位置圖顯示，警員當時所處之位置距離該路口及紅綠燈號
    誌不遠，確可清楚見到燈號之轉換無誤（見原審卷第23至24
    頁），抗告人於原審亦對證人即警員林忠信當時所站位置，
    看得到號誌一情，並無爭執（見原審卷第21頁），是證人即
    警員林忠信上開所證，應堪採信。是抗告人以前詞指摘本件
    舉發不當，均屬無據。
四、綜上所述，抗告人甲○○於當時確有因駕車行經有燈光號誌
    管制之交岔路口闖紅燈之違規行為，已堪認定。從而，原審
    以原處分機關依道路交通管理處罰條例第53條第1項、第63
    條第1項第3款，及違反道路交通管理事件統一裁罰基準表等
    規定，裁處抗告人罰鍰新台幣2,700元，並記違規點數3點，
    並無違誤，而駁回其異議，本院經核其認事用法，均無不當
    ，裁定亦稱妥適。抗告人抗告意旨，猶執前詞，否認有上開
    違規云云，為無理由，應予駁回  。
五、據上論斷，應依道路交通案件處理辦法第26條，刑事訴訟法
    第412條，裁定如主文。
中    華    民    國    99    年    5     月    18    日
                  刑事第七庭    審判長法  官  李文福
                                      法  官  陳顯榮
                                      法  官  顏基典
以上正本證明與原本無異。
不得再抗告。
                                      書記官  呂嘉文
中    華    民    國    99    年    5     月    18    日

司法院資訊處製作；財團法人民間司法改革基金會備份。
